臺灣彰化地方法院刑事判決　　　　　　　 96年度易字第430號
公　訴　人　臺灣彰化地方法院檢察署檢察官
被　　　告　甲○○
上列被告因違反毒品危害防制條例案件，經檢察官提起公訴（96
年度毒偵字第830、1106號），本院判決如下：
    主  文
甲○○施用第二級毒品，累犯，處有期徒刑壹年；又施用第二級
毒品，累犯，處有期徒刑壹年。應執行有期徒刑壹年捌月。
    事  實
一、甲○○前於民國（下同）89年間，因施用毒品案件，經本院
    以裁定移送觀察、勒戒後，認有繼續施用毒品之傾向，復由
    本院於89年9 月2 日，以89年度毒聲字第4204號裁定令入戒
    治處所施予強制戒治1 年，業於90年9 月2 日執行完畢釋放
    ；再於5 年內之91年間因再犯施用毒品案件，經臺灣花蓮地
    方法院於91年12月31日，以91年度毒聲字第697 號裁定令入
    戒治處所施予強制戒治1 年，因其執行成效經評定合格，經
    臺灣花蓮地方法院以92年度毒聲字第392 號裁定停止戒治，
    所餘戒治期間付保護管束，嗣因違反保護管束情節重大，再
    經臺灣花蓮地方法院以92年度毒聲字第573 號裁定撤銷停止
    戒治令入戒治處所戒治，業於93年1 月9 日因法律修正而無
    庸繼續執行；此部分所涉及之刑事責任部分，另由檢察官提
    起公訴，並經臺灣花蓮地方法院於93年1 月6 日，以92年度
    花簡字第77號判決判處有期徒刑6 月確定（第1 案）；另於
    92 年 間，因竊盜案件，經臺灣花蓮地方法院以93年度易字
    第15 號 判決判處有期徒刑9 月，嗣因臺灣花蓮地方法院檢
    察署檢察官不服而提起上訴，經臺灣高等法院花蓮分院於94
    年1 月14日，以93年度上易字第129 號判決駁回上訴確定（
    第2 案）；復於93年間，因違反毒品危害防制條例案件，經
    臺灣花蓮地方法院於93年9 月17日，以93年度易字第64號判
    決判處有期徒刑11月確定（第3 案），上開第1 、2 案經合
    併定其應執行刑為有期徒刑1 年6 月確定，並與上開第1 案
    接續執行，甫於95年1 月30日縮短刑期執行完畢。詎其仍不
    知悔改，復分別基於施用第二級毒品甲基安非他命之犯意，
    各於95年12月25日晚間某時許、96年1 月20日上午9 時許，
    分別在彰化縣彰化市國興大飯店及彰化縣員林鎮○○路297
    號「優美大飯店」等處，以將第二級毒品甲基安非他命置於
    燈泡內，以火燒烤使其產生氣體再加以吸食之方式，分別施
    用第二級毒品甲基安非他命各1 次。嗣先於95年12月26日凌
    晨3 時40分許，在彰化縣彰化市○○路○ 段190 巷口前為警
    盤查所獲，經警採集其尿液送驗，結果呈甲基安非他命陽性
    反應；復於96年1 月22日，為警採集其尿液送驗，結果亦呈
    甲基安非他命陽性反應，始查悉上情。
二、案經彰化縣警察局彰化分局暨員林分局報請臺灣彰化地方法
    院檢察署檢察官偵查起訴。
    理  由
一、上揭事實，業據被告甲○○於本院審理時均坦承不諱，且其
    於95年12月26日、96年1 月22日為警查獲時所採取之尿液，
    經送鑑驗結果，確均呈甲基安非他命陽性反應，此有彰化縣
    警察局彰化分局委託檢驗尿液代號與真實姓名對照認證單、
    彰化縣警察局員林分局委託檢驗尿液代號與真實姓名對照認
    證單及詮昕科技股份有限公司96年1 月11日、96年2 月1 日
    報告編號00000000、00000000號濫用藥物尿液檢驗報告各1
    紙附卷可稽，則被告就其分別施用第二級毒品甲基安非他命
    各1 次之自白核與事實相符，足堪採信。另參酌被告2 次施
    用第二級毒品甲基安非他命之時間已間隔逾20餘日之久等情
    ，足認被告於96年1 月20日所為之施用第二級毒品甲基安非
    他命犯行，應係另行起意無誤。
二、按觀察、勒戒或強制戒治執行完畢釋放後，5 年內再犯毒品
    危害防制條例第10條之罪，即應直接依法追訴判決，固毋庸
    再行該條例針對「初犯」所規定之觀察、勒戒或強制戒治等
    治療程序，然若係於觀察、勒戒或強制戒治執行完畢釋放後
    ，5 年後再犯第10條之罪者，則應重新依該條例第20條第1
    項、第2 項關於「初犯」之規定，先行送觀察、勒戒，並依
    其觀察、勒戒結果有無繼續施用毒品傾向，以定其是否施以
    強制戒治之治療程序，再於上開治療程序執行完畢後始由檢
    察官為不起訴處分，而非直接加以追訴處罰，此觀諸現行生
    效施行之毒品危害防制條例（於92年7 月9 日修正公布、自
    93年1 月9 日施行）第20條、第23條之規定甚明。而考諸前
    開毒品危害防制條例之修正理由主要係認觀察、勒戒或強制
    戒治後5 年後再犯者，顯見前所實施之觀察、勒戒或強制戒
    治已足以遮斷其施用毒品之癮，為期自新及協助其斷除毒癮
    ，對此5 年後再犯者仍適用初犯之規定（即該條例第20條第
    3 項之規定），即先經觀察、勒戒、強制戒治之程序【見該
    條例第20條修法理由5 第3 項修正理由 (二)】 ，且為配合
    簡化施用毒品犯之刑事處遇程序，並鑑於經觀察、勒戒或強
    制戒治執行完畢釋放後5 年內再犯者，其再犯率甚高，原據
    以實施之觀察勒戒及強制戒治既已無法收其實效，自應施以
    刑事處遇【見該條例第23條修正理由三 (二)】 ，凡此俱見
    現行毒品危害防制條例於修正時刪除修正前二犯及三犯之規
    定，一改修法前繁雜之處遇程序，僅將施用毒品犯簡化區分
    為初犯、再犯外，並認施用毒品者係屬病患性犯人，以觀察
    、勒戒戒除其身癮，併以強制戒治方式祛除心癮之措施。由
    是觀之，現行毒品危害防制條例仍採「刑罰處遇程序」與「
    治療之保安處分程序」二者併行之方式，並將施用毒品者區
    分為「初犯」與「再犯」之不同，詳言之，倘毒品施用者係
    前經觀察、勒戒或強制戒制等治療程序執行完畢5 年後，始
    再施用毒品之「初犯」，因認前所執行之觀察、勒戒或強制
    戒治足收戒除毒癮之效，自應重新先經觀察、勒戒或強制戒
    治等治療程序，並於治療程序執行完畢後由檢察官直接為不
    起訴處分，毋庸對之追訴處罰，反觀，在「再犯」之情形，
    因其先前所為治療程序顯未能收祛除毒癮之實效，且考量施
    用毒品者之再犯率偏高，乃簡化其刑事處遇程序，而對之直
    接追訴處罰，不再施以保安處分之治療程序，是現行毒品危
    害防制條例所採「初犯」與「再犯」之界分，已揚棄過去修
    正前毒品危害防制條例所採一、二、三犯之判斷標準及處遇
    程序，且側重於觀察、勒戒或強制戒治等治療程序是否確實
    收其成效。因之，對於所謂「初犯」與「再犯」之區別，除
    應視其是否於觀察、勒戒或強制戒治執行完畢釋放後，5 年
    後再犯者外，尚應兼顧其前次所施予觀察、勒戒、強制戒治
    程序之成效以資判斷，如此方能貫徹現行毒品危害防制條例
    之修正立法意旨，且細繹現行毒品危害防制條例第20條、第
    23條之立法理由可知，所謂「再犯」應係指依該條例規定執
    行觀察、勒戒、強制戒治完畢釋放，再犯施用毒品罪者均屬
    之（見該條例第20修法理由二後段），是對於現行毒品危害
    防制條例第20條第3 項規定「觀察、勒戒或強制戒治執行完
    畢後，5 年後再犯」之解釋，自應限於該施用毒品之行為人
    於觀察、勒戒或強制戒治執行完畢後5 年內均未再有任何施
    用毒品之犯行，始足當之，茍其施用毒品之犯行，前經觀察
    、勒戒或強制戒治執行完畢後，5 年內曾因再犯施用第一、
    二級毒品之行為，而經法院判處刑罰之處遇程序確定者，縱
    其係於觀察、勒戒或強制戒治執行完畢5 年後復為施用毒品
    者（即修正前毒品危害防制條例所稱之三犯或三犯以上），
    因其於治療程序之保安處分執行完畢5 年內，既仍有繼續施
    用毒品之犯行，即難認前所執行之治療程序有何戒除其身心
    毒癮之成效可言，自不得僅憑該次施用毒品犯行係在前次執
    行治療程序之保安處分完畢後，5 年後再犯一端，即依現行
    毒品危害防制條例第20條第3 項規定，逕認為「初犯」，而
    適用同條第1 、2 項之觀察、勒戒或強制戒治等治療程序，
    否則無異使接受治療程序執行成效不彰，而屢犯施用毒品罪
    之行為人，僅因其施用毒品行為與前次觀察、勒戒或強制戒
    治完畢之時間相距已逾5 年，反得循初犯之保安處分程序，
    獲邀寬典，不啻與前揭毒品危害防制條例之修法初衷背道而
    馳，是就此情形，仍應認屬「再犯」之範疇，直接適用刑事
    刑罰處遇之程序，始符修法之本旨。查本件被告前曾於89年
    間，因施用毒品案件，經本院於89年9 月2 日以89年度毒聲
    字第4204號裁定令入戒治處所施予強制戒治1年，業於90年
    9月2日執行完畢釋放；復其不知悔改，於前開強制戒治執行
    完畢釋放後5 年內之91年間，因違反毒品危害防制條例案件
    ，經臺灣花蓮地方法院於93年1 月6 日，以92年度花簡字第
    77號判決判處有期徒刑6 月確定等情，此有臺灣高等法院被
    告前案紀錄表及臺灣彰化地方法院檢察署刑案資料查註紀錄
    表各一份存卷可參，而被告本件施用第二級毒品甲基安非他
    命之犯行，雖係在前次90年間強制戒治執行完畢5 年後所犯
    ，惟被告於上開強制戒治執行完畢5 年內，曾再犯施用第一
    級毒品之罪經法院宣示判決並確定，已詳述如前，顯見其並
    非於強制戒治執行完畢後5 年內均無任何施用毒品之犯行，
    且其既已於強制戒治執行完畢5 年內再犯施用第一級毒品之
    罪，已符合毒品危害防制條第23條第2 項之所定之追訴要件
    ，揆諸前開毒品危害防制條例條文及說明，被告所為本件施
    用第一毒品海洛因之犯行，即均無「初犯」規定之適用，自
    均毋須再重新施予觀察、勒戒或強制戒制之處遇程序，而均
    應直接訴追處罰。
三、按甲基安非他命係毒品危害防制條例第2 條第2 項第2 款所
    定之第二級毒品，不得非法施用。是核被告甲○○施用第二
    級毒品甲基安非他命2 次之行為，均係犯毒品危害防制條例
    第10條第2 項之施用第二級毒品罪。查被告先後2 次為供施
    用第二級毒品而持有該級毒品之低度行為，應為施用之高度
    行為所吸收，均不另論罪。又被告上開2 次施用甲基安非他
    命之犯行，因犯意各別，且行為時、空非屬緊密，應予分論
    併罰。又查被告前曾於因違反毒品危害防制條例案件，經臺
    灣花蓮地方法院於93年1 月6 日，以92年度花簡字第77號判
    決判處有期徒刑6 月確定（第1 案）；又於92年間，因竊盜
    案件，經臺灣花蓮地方法院以93年度易字第15號判決判處有
    期徒刑9 月，嗣經提起上訴，經臺灣高等法院於94年1 月14
    日，以93年度上易字第129 號判決駁回上訴確定（第2 案）
    ；復於93年間，因違反毒品危害防制條例案件，經臺灣花蓮
    地方法院於93年9 月17日，以93年度易字第64號判決判處有
    期徒刑11月確定（第3 案），上開第2 、3 案經合併定其應
    執行刑為有期徒刑1 年6 月確定，並與上開第1 案接續執行
    ，甫於95年1 月30日縮短刑期執行完畢，有臺灣彰化地方法
    院檢察署刑案資料查註紀錄表、臺灣高等法院被告前案紀錄
    表及臺灣高等法院在監在押全國紀錄表各一份附卷可稽，被
    告前受有期徒刑執行完畢，於5 年以內故意再犯本件有期徒
    刑以上之2 罪，為累犯，均應依刑法第47條第1 項之規定各
    加重其刑。爰審酌被告曾因施用毒品經執行觀察、勒戒及強
    制戒治後，仍未能戒斷其施用毒品之惡習，再犯本件施用毒
    品犯行，足見其雖經觀察、勒戒及強制戒治之治療程序，猶
    未能戒絕毒品而再次施用，惡行非輕，顯未能善體國家設置
    觀察、勒戒及強制戒治機構，協助毒品施用者戒除毒癮之良
    法美意，惟念及施用毒品本質上係戕害自身健康之行為，尚
    未嚴重破壞社會秩序或侵害他人權益，及其施用第二級毒品
    甲基安非他命之動機、目的、所生危害及犯罪後坦承犯行態
    度尚屬良好等一切情狀，量處如主文所示之刑，並定其應執
    行之刑，以示懲儆。
四、另臺灣彰化地方法院檢察署96年度毒偵字第2768號併辦意旨
    略以：被告甲○○自96年5 月9 日晚上8 時許，在彰化縣員
    林鎮○○街「哈佛汽車旅館」附近公園內，施用第二級毒品
    甲基安非他命1 次，嗣於同年5 月12日因另案遭警通緝到案
    ，經警採集其尿液送驗，結果呈甲基安非他命陽性反應，始
    查悉上情，而認被告此部分所為亦涉犯毒品危害防制條例第
    10條第2 項之施用第二級毒品罪嫌，且與本件被告上開所涉
    犯之施用第二級毒品罪間，具有集合犯之實質上一罪關係，
    故請求移送併案審理。然按提起公訴應由檢察官向管轄法院
    提出起訴書為之，刑事訴訟法第264 條第1 項定有明文。是
    以檢察官於提起公訴後，另以函片將被告之犯罪事實移送法
    院聲請併案審理，除該移送之犯罪事實與已經起訴部分間有
    實質上一罪或裁判上一罪關係，為起訴效力所及，受訴法院
    應予合一審判外，並不具起訴之效力，法院自毋庸予以審判
    （參照最高法院89年度臺上字第1825號判決意旨）。然查：
    上開檢察官所函移請求本院併案審理之被告甲○○另於96
    年5 月9 日施用第二級毒品甲基安非他命之犯行，因上開有
    關被告施用第二級毒品甲基安非他命之犯罪時間係在95年12
    月25日晚間某時許、96年1 月20日上午9 時許，而與併案被
    告所為之犯罪時間96年5 月9 日，二者相距達到3 個月餘之
    久，且其是否業已施用毒品成癮或有施用毒品之習慣，亦即
    是否具有不斷反覆實施之特性，然遍觀全卷並無相關資料足
    以佐證，足見被告於95年5 月9 日施用第二級毒品甲基安非
    他命1 次之犯行係另行起意為之，是移送併辦意旨認為被告
    此部分施用第一級毒品犯行，與前揭論罪科刑業經起訴之施
    用第一級毒品犯行間，屬於包括一罪之集合犯，容有誤會。
    況自95年7 月1 日新修正之刑法已將連續犯之裁判上一罪規
    定刪除。是以，移送併辦意旨所述被告施用第二級毒品之犯
    行，自非本案起訴效力所及，本院即無從併予審理，應退回
    檢察官另行依法處理，附此敘明。
據上論斷，應依刑事訴訟法第299 條第1項前段，毒品危害防制
條例第10條第2 項，刑法第11條前段、第47條第1 項、第51 條
第5 款，判決如主文。
本案經檢察官吳曉婷到庭執行職務。
中　　華　　民　　國　　96　　年　　7 　　月　　12　　日
                  臺灣彰化地方法院刑事第二庭
                                法  官  黃齡玉
以上正本證明與原本無異。
如不服本判決應於收受本判決後10日內向本院提出上訴書狀，其
未敘述上訴理由者，並得於提起上訴後10日內向本院補提理由書
狀（均須按他造當事人之人數附繕本）「切勿逕送上級法院」。
中　　華　　民　　國　　96　　年　　7 　　月　　13　　日
                                書記官  施嘉玫
毒品危害防制條例第10條第2項
施用第二級毒品者，處 3 年以下有期徒刑。
